臺灣臺北地方法院刑事判決　　　　　　　 94年度訴字第269號
公　訴　人　臺灣臺北地方法院檢察署檢察官
被　　　告　甲○○
上列被告因詐欺等案件，經檢察官提起公訴（93年度偵緝字第13
05號），本院判決如下：
    主  文
甲○○共同連續行使偽造私文書，足以生損害於公眾及他人，處
有期徒刑捌月。偽刻「財政部臺灣省中區國稅局竹南稽徵所營利
事業所得稅收件章」、收件編號章「00000000」、「財
政部臺北市國稅局中南稽徵所申報資料收件章陳美英」、收件編
號章「00000000」及收件編號章「00000000」
印章共伍枚，及偽造如事實欄所載上開印文共貳拾枚，均沒收。
    事  實
一、甲○○係臺北市中山區○○○路○段54號7樓峰瀚企業商行（
    下稱峰瀚商行）負責人，為從事業務之人。為向泛亞商業銀
    行新樹分行（現已改制寶華商業銀行新樹分行）申請貸款新
    臺幣（下同）200萬元及向臺北縣永和巿保生路三號富邦商
    業銀行雙和分行申請貸款50萬元，詎甲○○基於意圖為自己
    不法所有之概括犯意聯絡，夥同自稱「曾代書」真實姓名年
    部臺灣省中區國稅局竹南稽徵所營利事業所得稅收件章」、
    收件編號章「00000000」、「財政部臺北市國稅局
    中南稽徵所申報資料收件章陳美英」、收件編號章「000
    00000」及收件編號章「00000000」各乙枚，
    並明知商行經營不良，卻仍製作有盈餘之業務上登載不實之
    峰瀚商行之89、90及91年度營利事業所得稅結算申報書（損
    益及稅額計算表）及資產負債表各二份，且將上開偽刻之印
    章偽蓋印文於此二文件上（偽造「財政部臺灣省中區國稅局
    竹南稽徵所營利事業所得稅收件章」印文共四枚、收件編號
    章「00000000」印文共四枚「財政部臺北市國稅局
    中南稽徵所申報資料收件章陳美英」共六枚、收件編號章「
    00000000」共四枚及收件編號章「0000000
    0」印文共二枚），以示證明財政部臺灣省中區國稅局竹南
    稽徵所及財政部臺北市國稅局中南稽徵所承辦公務人員，已
    分別於90年3月30日、91年5月15日及92年5月27日收受峰瀚
    商行申報之營利事業所得稅結算申報書及資產負債表等申報
    課稅資料，而偽造私文書（「財政部臺灣省中區國稅局竹南
    稽徵所營利事業所得稅收件章」、「財政部臺北市國稅局中
    南稽徵所申報資料收件章陳美英」）及準私文書（收件編號
    章「00000000」及收件編號章「00000000
    」）。嗣再推由甲○○各於九十二年五月十四日及九十二年
    六月十二日，在峰瀚商行上述辦公處所與泛亞商業銀行職員
    林佳慧及富邦商業銀行雙和分行職員賴柏良訂約及對保後，
    將上開偽造已經稅務機關收件之業務上登載不實之營利事業
    所得稅結算申報書及資產負債表先後交由林女及賴某分別持
    至臺北縣新莊市○○○路一四二號一樓、臺北縣永和市○○
    路三號，向泛亞商業銀行新樹分行及富邦商業銀行雙和分行
    申請貸款而行使之，使銀行人員陷於錯誤，誤認峰瀚商行八
    十九年至九十一年營業額甚高，而准予申請，泛亞商業銀行
    新樹分行及富邦商業銀行雙和分行並分別於九十二年六月三
    日及九十二年七月二日依約撥款予峰瀚商行帳戶，甲○○乃
    連續詐得200萬及50萬元，並朋分曾代書50萬元，足生損害
    於財政部臺北市國稅局中南稽徵所及財政部臺灣省中區國稅
    局竹南稽徵所對於租稅管理及泛亞商業銀行新樹分行、富邦
    商業銀行雙和分行對於貸款審核之正確性。
二、案經法務部調查局臺北市調查處報告臺灣臺北地方法院檢察
    署檢察官偵查起訴。
    理  由
一、
（一）訊據被告甲○○就上揭時地以峰瀚商行負責人之名義持曾
      代書之人所製作峰瀚商行營利事業所得稅結算申報書及資
      產負債表，分向泛亞商業銀行新樹分行、富邦商業銀行雙
      和分行申辦貸款獲款之事實直言坦認，核與證人林佳慧及
      賴柏良於偵查中結證述被告持偽造已經稅務機關收件之業
      務上登載不實之營利事業所得稅結算申報書及資產負債表
      ，各向泛亞商業銀行新樹分行、富邦商業銀行雙和分行辦
      理貸款並獲核貸之情（見93年度偵字第77號偵卷第4頁反
      面、第5頁正面、第8頁反面、第9頁正面、第55、56頁）
      相符，並有泛亞商業銀行新樹分行九十二年八月廿一日泛
      新發字第一二八０號函及附件、富邦商業銀行雙和分行九
      十二年八月十五日（九二）富銀鴻台第０二四號函及附件
      、富邦商業銀行雙和分行九十三年六月廿八日（九三）富
      銀鴻台字第０九三號函及附件、泛亞商業銀行新樹分行及
      富邦商業銀行雙和分行之「中小企業信用保證基金保證案
      件期中管理通知單」影本、富邦商業銀行貸款申請書、被
      告向泛亞商業銀行新樹分行借款之放款借據、本票、授權
      書等資料存卷為憑。被告自90年9月5日起為峰瀚商行負責
      人一事，有臺北市商業管理處北市商政字第○九二三三九
      七五五○○號函檢附台北市政覆建設局營利事業都記核准
      通知書（稿）、營利事業統一發證設立變更登記申請書及
      讓渡書在卷可稽。而被告所製作之峰瀚商行89年度至91年
      度營利事業所得稅結算申報書，財政部臺北市國稅局中南
      稽徵所未曾收受，且該商行89至91年度未曾申報營利事業
      所得稅一情，亦經證人即該所人員李鳳美於偵查中證述甚
      明（93年度偵緝字第1305號偵卷第32頁、33頁正面、第60
      頁）。且有財政部臺北市國稅局各類所得、所得稅申報收
      件章管制登記簿節本、峰瀚商行89至91年營利事業所得結
      算申報書及資產負債表、財政部臺北市國稅局財北國稅中
      南營所一字第○九三○二○六四七三號函、財北國稅監發
      字第九二○六三三號函、財政部臺灣省中區國稅局竹南稽
      徵所中區國稅竹南一字第○九二○○一七八九○號函附卷
      足考。
（二）被告雖另以貸款過程包括刻印、送件均係曾代書所為，伊
      只有與銀行對保，有看過曾代書所填寫貸款申請書及曾某
      製作之資產負債表及營利事業所得稅結算申報書，但不知
      係偽造云云。本院查：被告於90年8月27日受讓黃文亮所
      有之「峰翰園藝」，更名為「峰翰企業商行」營業，並於
      同年9月5日向談北市政府建設局辦理辦理營利事業變更登
      記，於同年9月6日核准一情，有卷附上述讓渡書、台北市
      政府建設局營利事業登記核准通知書（稿）、營利事業統
      一發證變更登記申請書在卷可查，被告又自承當時前夫乙
      ○○事業失敗，向錢莊借錢，其自己亦無錢，本院調查中
      詢及如何能頂讓此 一營利事業，忽稱係有人半贈送，又
      對購得之實際出資未能說明（見本院94年3月25日訊問筆
      錄），酌以該商行資本額為1千萬元（見上述卷附登記申
      請書），金額非小，對方焉能半贈送轉讓，被告又豈會對
      出資額毫無所悉，被告實無購取該商行之能力，其受讓之
      動機已有蹊蹺。且其對個人債信不佳，亟需以該商行名義
      借錢一事坦認在卷（見上開訊問筆錄及本院94年4月12日
      審判筆錄），佐以其先於本院準備程序中供稱該商行未曾
      實際經營，後於審理中改以「每月平均大約十幾萬，淨賺
      一、二成工錢，曾代書寫的跟我不一樣。」云云，非但前
      後供述不一，無從採信，甚且見諸被告並無實際經營之意
      ，僅是受讓以遂其借款之舉。參以被告供承曾觀覽曾代書
      製作之資產負債表及營利事業所得稅結算申報書，其對其
      中不實之記載豈能推稱不知。甚至其供以貸得250萬元，
      其中50萬元為曾代書報酬等語（見本院上開審判筆錄），
      衡諸代辦貸款之常情，亦無以高達五分之一貸得額以為佣
      金之理，凡此在在可認被告係與曾代書共同製作之業務上
      登載不實文書及偽造稅務機關收件之文書，向銀行詐帶之
      舉措甚明。是被告所辯為避重就輕之詞，顯不足採。本件
      事證明確，被告犯行實堪認定，應予依法論科。
二、被告甲○○製作業務上登載不實之峰瀚商行89、90及91年度
    營利事業所得稅結算申報書（損益及稅額計算表）及資產負
    債表，並偽造經稅務機關收受之私文書及準私文書後，持之
    向銀行貸款，使銀行承辦人員陷於錯誤而核貸撥款，足生稅
    務機關對於租稅管理及泛亞商業銀行新樹分行、富邦商業銀
    行雙和分行對於貸款審核之正確性，核其所為，係犯刑法第
    216條、第210條行使偽造私文書（財政部臺灣省中區國稅局
    竹南稽徵所營利事業所得稅收件、財政部臺北市國稅局中南
    稽徵所申報資料收件章陳美英）；刑法第216條、第220第1
    項、第210條行使偽造準私文書（收件編號）；第216條、第
    215條行使業務上載不實文書罪（營利事業所得稅結算申報
    書（損益及稅額計算表）及資產負債表及刑法第339條第1項
    詐欺取財罪。起訴書原認係犯行使偽造公文書罪，然經檢察
    官到庭更正如上，並經本院當庭諭知被告答辯；又檢察官雖
    對被告行使業務上登載不實文書犯行漏未論究，然與起訴論
    罪之行使偽造私文書部分有牽連犯之裁判上一罪關係（詳後
    述），本院自得併予審究，均附此敘明。被告與真實年籍不
    詳之「曾代書」成年男子，有犯意聯絡及行為分擔，為共同
    正犯。其偽造收件章蓋用以造印文，均為偽造私文書之階段
    行為；偽造私文書後復持以行使，其偽造之低度行為，為行
    使之高度行為所吸收，均不另論罪，僅論以行使偽造私文書
    罪。被告先後二次開行使偽造私文書、準私文書、業務上登
    載不實文書及詐欺取財犯行行，均時間緊接，所犯構成要件
    相同之罪名，顯各係基於概括犯意為之，應依刑法第56條連
    續犯之規定各以一罪論。又其所犯連續行使偽造私文書、連
    續行使偽造準私文書、連續行使業務上登載不實文書及連續
    詐欺取財罪間，有方法、目的之牽連犯關係，應從一重之行
    使偽造私文書罪論擬。爰審酌被告明知並無資力、卻仍假借
    企業社名義詐借銀行款項犯罪之動機、目的、犯罪之手段惡
    劣、犯罪所生之稅務機關所得稅申報及銀行放款制度之危害
    非淺、詐得250萬之犯罪所得甚高及犯後之態度等一切情狀
    ，判處如主文所示之刑，以示懲儆。至被告所偽刻「財政部
    臺灣省中區國稅局竹南稽徵所營利事業所得稅收件章」、收
    件編號章「00000000」、「財政部臺北市國稅局中
    南稽徵所申報資料收件章陳美英」、收件編號章「0000
    0000」及收件編號章「00000000」印章共五枚
    ，雖未扣案，然無積極證據證明已經滅失，以及被告所偽造
    在89年至91年營利事業所得稅結算申報書、資產負債表二份
    上所偽蓋上開印文共20枚（偽造「財政部臺灣省中區國稅局
    竹南稽徵所營利事業所得稅收件章」印文共四枚、收件編號
    章「00000000」印文共四枚「財政部臺北市國稅局
    中南稽徵所申報資料收件章陳美英」共六枚、收件編號章「
    00000000」共四枚及收件編號章「0000000
    0」印文共二枚），均依刑法第219條宣告沒收。
據上論斷，應依刑事訴訟法第299條第1項前段、刑法第28條、第
56條、第2l6條、第210條、第215條、第220條第1項、第339條第
1項、第55條、第219條，判決如主文。
本案經檢察官張志全到庭執行職務
中　　華　　民　　國　　94　　年　　4 　　月　　26　　日
　　　　　　　　　刑事第四庭  審判長法　官　黃雅芬
                                    法  官  黎惠萍
                                    法  官  吳定亞
以上正本證明與原本無異。
如不服本判決，應於判決送達後10日內，向本院提出上訴狀。
      　　　　　　　　　　　　　　　書記官　宋德華
中　　華　　民　　國　　94　　年　　4 　　月　　26　　日
附錄本案論罪科刑法條全文：
中華民國刑法第216條
（行使偽造變造或登載不實之文書罪）
行使第二百十條至第二百十五條之文書者，依偽造、變造文書或
登載不實事項或使登載不實事項之規定處斷。
中華民國刑法第210條
 (偽造變造私文書罪)
偽造、變造私文書，足以生損害於公眾或他人者，處五年以下有
期徒刑。
中華民國刑法第215條
 (業務上文書登載不實罪)
從事業務之人，明知為不實之事項，而登載於其業務上作成之文
書，足以
生損害於公眾或他人者，處三年以下有期徒刑、拘役或五百元以
下罰金。
中華民國刑法第339條
（普通詐欺罪）
意圖為自己或第三人不法之所有，以詐術使人將本人或第三人之
物交付者，處五年以下有期徒刑、拘役或科或併科一千元以下罰
金。
以前項方法得財產上不法之利益或使第三人得之者，亦同。
前二項之未遂犯罰之。
